臺灣高等法院民事判決
109年度上字第248號
上  訴  人  冠凌電氣工程股份有限公司
法定代理人  賴永成  
訴訟代理人  胡嘉雯律師
被  上訴人  詮宏空調系統服務股份有限公司
法定代理人  林世偉  
訴訟代理人  曾能煜律師
上列當事人間請求給付貨款事件，上訴人對於中華民國108年12
月30日臺灣新竹地方法院107年度訴字第900號第一審判決提起上
訴，並就反訴為訴之追加，本院於111年1月25日言詞辯論終結，
判決如下：
    主      文
上訴及追加之反訴均駁回。
第二審及追加之反訴訴訟費用由上訴人負擔。
    事實及理由
壹、程序方面：
一、按於第二審為訴之追加，非經他造同意，不得為之，但請求
    之基礎事實同一者，不在此限，民事訴訟法第446條第1項、
    第255條第1項第2款分別定有明文。查，上訴人於原審反訴
    主張伊於民國105年5月至7月間，分批向被上訴人購買熱回
    收主機及送風機設備（下稱系爭空調設備），兩造並簽訂買
    賣合約書（下稱系爭合約），惟被上訴人所交付之系爭空調
    設備有瑕疵（詳後述），已減少其通常預定效用，或欠缺該
    設備使用說明書所保證之品質，經伊請求被上訴人修補未果
    ，爰依民法第359條瑕疵擔保請求權、第254條債務不履行規
    定，解除兩造間系爭合約，並依民法第179條、第259條之規
    定，請求返還已給付價金新臺幣（下同）404萬8,720元本息
    ；嗣於本院審理中追加備位主張如無法解除系爭合約，則依
    民法第359條請求減少價金87萬7,223元，並依民法第179條
    規定，請求返還減少之價金等語（見本院卷第304、393頁）
    ，核上訴人此部分追加請求之基礎事實，與其原反訴請求解
    除契約均同為系爭合約，依上說明，雖被上訴人不同意追加
    （見本院卷第304頁），仍應予准許，合先敘明。
二、次按不變更訴訟標的，而補充或更正事實上或法律上之陳述
    者，非為訴之變更或追加，民事訴訟法第463條準用第256條
    定有明文。查，上訴人於原審抗辯及反訴主張被上訴人所交
    付之系爭空調設備具有「全熱模式下，冰水泵無法關閉」、
    「室溫低於6°C時無法暖房」、「機組切換時間過長，需停
    機10分鐘，後改為5分鐘」等瑕疵（見原審卷一第210頁，本
    院卷第238頁），嗣於本院審理中更正瑕疵為「當外氣環境
    溫度低於15℃，溫度越低，熱回收性能越差，每降一度會減
    少3%的熱回收能力」（下稱系爭瑕疵），並取代上開於原審
    主張之瑕疵（見本院卷第314、378頁），核上訴人所為，僅
    係更正事實上之陳述，非為訴之變更或追加，依上說明，亦
    應予准許。
貳、實體方面：
一、被上訴人主張及反訴抗辯：
　㈠本訴部分：上訴人於105年5月至7月間分批向伊購買系爭空調
    設備，約定價金為449萬8,578元，伊業將系爭空調設備交付
    上訴人，上訴人已支付部分貨款404萬8,720元，尚欠百分之
    十貨款即保留款44萬9,858元（下稱系爭保留款）未給付。
    依兩造105年8月8日簽訂之系爭合約第3條約定，最遲應於10
    6年6月30日驗收，若未驗收，視同驗收，並應以月結3個月
    電匯付款與伊，是兩造已就系爭空調設備完成驗收，然前開
    限期屆滿後，上訴人拒付貨款，經屢催未果。爰依系爭合約
    約定、民法第367條規定，請求上訴人如數給付系爭保留款
    ，及自起訴狀繕本送達翌日即107年8月1日（見原審卷一第2
    5頁）起至清償日止，加計週年利率百分之五之利息。並聲
    請准供擔保後宣告假執行。
　㈡反訴答辯以：訴外人精銳國際行銷股份有限公司（下稱精銳
    公司）委託上訴人為其設計、施作所經營宜蘭泉月樓民宿（
    下稱泉月樓）之空調設備，經上訴人自行派員前往該地勘查
    、評估現況後，決定向伊購買系爭空調設備。惟上訴人僅向
    伊購買系爭空調設備，未購買熱水泵、冷水泵等設備，亦未
    委請伊裝機、配管、配線，而係自行購買其他設備後，再予
    設計、裝設冷水泵、熱水泵、管路、控制電路等。伊於105
    年5月、8月、11月間將系爭空調設備送抵泉月樓，經上訴人
    簽收無誤；且於106年4月9日試車、驗收通過，系爭空調設
    備在試車時針對主機功能均經測試、運行正常，為訴外人即
    上訴人經理林煥國簽名確認；至系爭空調設備使用說明書（
    下稱使用說明書）3.6所載：「機組運轉外氣溫度範圍4℃～40
    ℃」，乃指該產品接近臨界值溫度仍得以使用，僅運轉狀態
    可能不如最佳環境時之狀態，而該設備型錄所載「外氣溫度
    15℃～35℃」，則為該設備最佳運轉環境時之外氣溫度，其雙
    效熱回收主機之熱回收性能係在亞熱帶之台灣販售，故適用
    之外氣溫度即設定為15℃～35℃，並經上訴人於簽訂系爭合約
    前確認無訛，即該設備主機雖可依情況調整外氣溫度，但仍
    有一定機械性能之限制，並無上訴人所稱之系爭瑕疵，則其
    要求解除契約、減少價金，並請求返還價金，均無理由。再
    者，上訴人曾於原審107年9月25日提出減少價金44萬9,858
    元之請求，並於本訴中為抵銷，嗣於鈞院109年4月1日準備
    程序中捨棄，復於110年10月6日再具狀請求減少價金，已逾
    民法第365條所定6個月期間，伊為時效抗辯等語置辯。答辯
    聲明：㈠上訴及追加之反訴均駁回。㈡如受不利判決，願供擔
    保請准宣告免為假執行。
二、上訴人抗辯及反訴主張：
　㈠本訴部分：系爭空調設備雖經被上訴人出貨，惟於出貨當場
    因尚未安裝妥當，兩造人員無從會同依系爭合約第2條約定
    進行查驗清點工作，以完成交貨手續。而系爭空調設備依被
    上訴人提供之使用說明書3.6「外氣使用溫度範圍」載明「
    機組運轉外氣溫度範圍4℃~40℃」，即該設備於外氣溫度攝氏
    4度至40度間，應具有能「正常運轉」之功能，惟其中暖房
    功能，經送請台灣省冷凍空調技師公會（下稱空調技師公會
    ）鑑定，其鑑定報告認外氣溫度低於15℃時「供熱水的效能
    會降低，當外氣溫度越低熱回收性能越差」、「系爭機台在
    攝氏2度以上的條件下雖然可以運轉，但熱回收效能會變很
    差」，且較一般無瑕疵之空調設備，其熱回收效能每一度減
    損為百分之三，至2℃時即達百分之三十九，足認其具有「當
    外氣環境溫度低於15℃，溫度越低，熱回收性能越差，每降
    一度會減少3%的熱回收能力」之系爭瑕疵，依通常交易觀念
    ，已足減少其通常或預定效用，或欠缺該設備使用說明書、
    訂購單所保證之品質，伊通知被上訴人修補未果，兩造無從
    完成驗收，泉月樓業主亦因系爭空調設備長期無法正常啟用
    ，已另安裝他品牌之空調設備系統，且拒付伊相關報酬。伊
    業以107年9月25日民事反訴起訴狀暨本訴答辯狀，依民法第
    359條瑕疵擔保及第254條債務不履行規定，向被上訴人為解
    約、減少價金暨請求返還價金之意思表示，系爭合約既經解
    除，被上訴人自不得請求系爭保留款；縱未解約，系爭空調
    設備尚未驗收完成，被上訴人亦無權請求；又系爭空調設備
    既有系爭瑕疵之不完全給付情事，伊亦得為同時履行抗辯，
    拒絕給付系爭保留款；況被上訴人並未依系爭合約第3條約
    定於請款時應付銀行保函，該約定之付款條件未成就，伊無
    給付系爭保留款之義務等語置辯。
　㈡反訴主張以：系爭空調設備於運作時出現系爭瑕疵，依通常
    交易觀念，已足減少其通常或預定效用，或欠缺該設備使用
    說明書、訂購單所保證之品質，且系爭瑕疵經伊請求被上訴
    人修補未果，伊已向被上訴人為解約、減少價金暨請求返還
    價金之意思表示，系爭合約既經解除，伊自得請求被上訴人
    返還已給付之價金404萬8,720元。如無法解除系爭合約，則
    衡酌系爭空調設備具冷暖二合一之功能，其暖房功能至2℃時
    即減損功能百分之三十九，故其減損之價值比例，應得再以
    二分之一，即百分之十九點五計之，故伊亦得請求減少價金
    87萬7,223元（計算式：4,498,578元×19.5%＝877,223元，元
    以下四捨五入）。爰先位主張依民法第359條瑕疵擔保請求
    權、第254條債務不履行規定，解除系爭合約，並依民法第1
    79條、第259條之規定，請求被上訴人返還已給付價金404萬
    8,720元本息。並聲請准供擔保後宣告假執行。備位主張依
    民法第359條減少價金請求權，請求減少價金87萬7,223元，
    並依民法第179條請求返還上開減少價金與系爭保留款之差
    額42萬7,365元（計算式：877,223元－449,858元＝427,365元
    ）。上訴及追加之反訴聲明：⒈原判決廢棄。⒉本訴部分：被
    上訴人在第一審之訴及假執行之聲請均駁回。⒊反訴部分：
    被上訴人應給付上訴人404萬8,720元，暨自原審反訴起訴狀
    暨本訴答辯狀送達翌日起至清償日止，按週年利率百分之五
    計算之利息。⒋願供擔保，請准宣告假執行。
三、兩造不爭執事項（見本院卷第238、244頁）：
  ㈠上訴人於105年5月至7月間分批向被上訴人購買系爭空調設備
    ，約定價金449萬8,578元。系爭空調設備業經被上訴人交付
    上訴人，並由上訴人支付部分貨款，尚餘系爭保留款未給付
    。
  ㈡依兩造簽訂系爭合約第3條「付款辦法」約定：「……保留款10
    %（2017年6月30日驗收，若未驗收，視同驗收，請款時需附
    10%銀行保函作為履約保固，保固期滿無息退還）……」等語
    。
  ㈢精銳公司委託上訴人為其設計、施作所經營泉月樓之空調設
    備，上訴人係向被上訴人購買空調主機、送風機，未購買熱
    水泵、冷水泵等設備，亦未委請被上訴人裝機、配管、配線
    ，而係自行購買其他設備後，再予設計、裝設冷水泵、熱水
    泵、管路、控制電路等。
  ㈣本訴如有理由，利息起算日為107年8月1日；反訴如有理由，
    利息起算日為107年9月26日。
四、兩造爭執事項：
  ㈠本訴部分：
　⒈系爭空調設備是否具有上訴人抗辯之系爭瑕疵？
　⒉被上訴人主張依系爭合約、民法第367條規定，請求上訴人給
    付系爭保留款本息，是否有據？
  ㈡反訴部分：
  ⒈先位主張：上訴人主張依民法第359條瑕疵擔保、第254條債
    務不履行規定，解除系爭合約，並依民法第179條、第259條
    之規定，請求返還已給付之價金404萬8,720元本息，是否有
    據？
  ⒉備位主張：如無法解除系爭合約，則依民法第359條規定請求
    減少價金87萬7,223元，並依民法第179條請求返還上開減少
    價金與系爭保留款之差額42萬7,365元，是否有據？
五、得心證之理由：
  ㈠本訴部分：
  ⒈系爭空調設備是否具有上訴人抗辯之系爭瑕疵？ 
　⑴按所謂物之瑕疵，係指存在於物之缺點而言，凡依通常交易
    觀念，或依當事人之意思，認為物應具之價值、效用或品質
    ，而不具備者，即為物有瑕庛，且不以物質上應具備者為限
    。出賣人所負物之瑕疵擔保責任，依民法第354條第1項之規
    定，乃負有擔保其物依同法第373條規定危險移轉於買受人
    時，無滅失或減少其價值之瑕疵，亦無滅失或減少其通常效
    用，或契約預定效用之瑕疵。係採無過失責任，無須出賣人
    有可歸責之事由，惟仍以物確有瑕疵存在為前提。至同法第
    227條所謂之不完全給付，係指債務人向債權人或其他有受
    領權人提出之給付，不符合債務本旨而言，其型態有瑕疵給
    付及加害給付兩種，並須具備可歸責於出賣人之事由，始足
    當之。買賣雙方如就該物之瑕疵是否存在或出賣人乃為瑕疵
    或加害給付等節有所爭執，並因此涉訟，依民事訴訟法第27
    7條本文之規定，自應由主張該有利於己事實之人（即買受
    人），負舉證之責任。被上訴人主張上訴人於105年5月至7
    月間分批向其購買系爭空調設備，約定價金449萬8,578元，
    系爭空調設備業經被上訴人交付上訴人，並由上訴人支付部
    分貨款，尚餘系爭保留款未給付等情，為兩造所不爭執，並
    有系爭合約、訂購單、送貨單、統一發票等件在卷足按（見
    原審卷一第6至17頁），堪信真實。惟被上訴人主張依系爭
    合約、民法第367條規定，請求上訴人給付系爭保留款本息
    等語，則為上訴人所否認，並抗辯系爭空調設備依被上訴人
    提供之使用說明書3.6「外氣使用溫度範圍」載明「機組運
    轉外氣溫度範圍4℃~40℃」，即該設備於上開外氣溫度間，應
    具有能「正常運轉」之功能，惟其中暖房功能，經送請空調
    技師公會鑑定，認外氣溫度低於15℃時「供熱水的效能會降
    低，當外氣溫度越低熱回收性能越差」、「系爭機台在攝氏
    2度以上的條件下雖然可以運轉，但熱回收效能會變很差」
    ，故具有「當外氣環境溫度低於15℃，溫度越低，熱回收性
    能越差，每降一度會減少3%的熱回收能力」之系爭瑕疵等語
    ，依上說明，應由上訴人就系爭空調設備具有系爭瑕疵之利
    己事實，負舉證之責。
　⑵查，上訴人抗辯系爭空調設備交付伊之後，其中暖房功能經
    送請空調技師公會鑑定，認具有系爭瑕疵，固提出使用說明
    書、空調技師公會110年2月3日(110)省技字第11002057號函
    覆之鑑定報告（下稱系爭鑑定報告）為據，然為被上訴人所
    否認，並主張使用說明書3.6所載：「機組運轉外氣溫度範
    圍4℃～40℃」，乃該產品接近臨界值溫度仍得以使用，僅運轉
    狀態可能不如最佳環境時之狀態，而該設備型錄所載「外氣
    溫度15℃～35℃」，則為該設備最佳運轉環境時外氣溫度，其
    雙效熱回收主機之熱回收性能係在亞熱帶之台灣販售，故適
    用之外氣溫度即為原廠設定之15℃～35℃，並經上訴人於簽訂
    系爭合約前確認無訛，即該設備主機雖可依情況調整外氣溫
    度，但仍有一定機械性能之限制，並無系爭瑕疵等語。則觀
    諸使用說明書3.6「外氣使用溫度範圍」固記載：「機組運
    轉外氣溫度範圍4℃～40℃」等語（見原審卷一第161頁），惟
    該設備型錄之「水冷雙效熱回收主機規範表」，其中「熱回
    收性能」之「溫度範圍」係記載「外氣溫度15℃～35℃，熱水
    溫度25℃～45℃」、下方「備註」欄2.則記載「以上規格如有
    變更，恕不另行通知；如有特殊要求，訂貨前請提出要求規
    範。」等語，及系爭空調設備之圖面「外氣溫度」欄亦載明
    「15℃～35℃」，此為該設備之原廠設定值，並經上訴人經理
    林煥國於105年5月9日簽名確認於上開圖面，兩造始於同年8
    月8日簽立系爭合約等情，有上開使用說明書、型錄、圖面
    確認單及系爭合約在卷可按（見原審卷一第6至8、88、142
    、161、405頁），復為上訴人所不爭執，足見系爭空調設備
    之水冷雙效熱回收主機，其「熱回收性能」之「溫度範圍」
    原廠設定值即該型錄所載「外氣溫度15℃～35℃」、供熱水溫
    度則為「25℃～45℃」，則依該型錄所載即知系爭空調設備之
    主機可供熱水之溫度高低，係依外氣溫度之高低，外氣溫度
    越低，可供熱水之溫度亦越低；又上訴人於簽訂系爭合約前
    ，已由其經理林煥國確認上開主機外氣溫度之原廠設定值為
    「15℃～35℃」，且依該型錄所載上開外氣溫度範圍之供熱水
    溫度為「25℃～45℃」，上訴人並未依前述「備註」欄2.之記
    載，就此部分規格提出變更要求等節。
　⑶佐以系爭鑑定報告亦認：「……鑑定事項(二).2:如於不變更系
    爭機台硬體裝置之情形下，僅將環境溫度警報裝置設定改為
    攝氏2度，熱氣旁通電磁閥外氣溫度下限改為5度，使系爭機
    台於超出原廠設定外之條件運行，系爭機台是否仍可繼續運
    轉?……鑑定說明(二).2:可以運行……『但供熱水的效能會降低
    ，當外氣溫度越低熱回收性能越差』……『系爭機台在環境攝氏
    2度以上的條件下雖然可以運轉但熱回收效能會變很差（增
    加運轉用電量，節能效益變差）』……鑑定事項(六).2:另依原
    審卷第88頁被證2冠凌公司簽收之圖面記載：『外氣溫度15℃～
    35℃』，及依反證五機台說明說第12頁主機規範表記載：『外
    氣溫度15℃～35℃』，核上開記載在業界代表何意?鑑定說明(六
    ).2:在業界代表定義主機在外氣溫度15℃～35℃環境時可以提
    供的額定供應熱量的能力及冷氣能力。當環境溫度超過此範
    圍會越低溫可以供應熱量會越少。當外氣環境低於15℃每降
    一度會減少約3%的熱回收的能力。鑑定事項(六).3:是否為
    系爭機台之原廠標準設定值?鑑定說明(六).3:是;為系爭機
    台之原廠標準設定值。鑑定事項(六).4:又依反證六使用說
    明書第3.6記載『外氣使用溫度範圍：機組運轉外氣溫度範圍
    4℃～40℃』在業界係代表何意?是否為系爭機台運轉時外氣溫度
    之極限值?兩者間之差別為何?鑑定說明(六).4:此定義在業
    界係代表機組能正常操作運轉的上下限範圍，否；不是系爭
    機台運轉時外氣溫度低溫之極限值，但高溫40℃部分是極限
    值。詳……使用說明書第11頁2.3(6)標準機型嚴禁安裝於外氣
    溫度高於40之場所。兩者間之差別是『外氣使用溫度範圍：
    機組運轉外氣溫度範圍4℃～40℃』可以正常運轉，超過上下限
    範圍不在保證能運轉……」等語（見外置鑑定報告第8、9、13
    、14頁），可知系爭空調設備型錄之「水冷雙效熱回收主機
    規範表」，其中「溫度範圍」記載「外氣溫度15℃～35℃」乃
    指系爭空調設備於外氣溫度15℃～35℃環境時，可提供之額定
    供應熱量之能力，且為原廠標準設定值，如將外氣溫度下限
    改為5℃，系爭空調設備雖可運行，然供熱水的效能會降低，
    即外氣溫度越低熱回收性能越差，而於外氣環境低於15℃時
    ，每降一度會減少約百分之三之熱回收的能力；至使用說明
    書第3.6「外氣使用溫度範圍」記載：「機組運轉外氣溫度
    範圍4℃～40℃」等語，係指於此溫度範圍內以可以正常運轉，
    超過此上下限範圍即不保證能運轉等情；且依該設備型錄所
    載即知其主機可供熱水之溫度高低，係依外氣溫度之高低，
    外氣溫度越低，可供熱水之溫度亦越低，已如前述，足徵上
    訴人主張系爭空調設備型錄所載「外氣溫度15℃～35℃」，為
    該設備最佳運轉環境時外氣溫度，且為原廠設定值，亦經上
    訴人於簽訂系爭合約前加以確認，其主機雖可於使用說明書
    所載之外氣溫度「4℃～40℃」範圍內調整其溫度，但仍有一定
    機械性能之限制等語，堪予採信。
　⑷綜上可知，使用說明書第3.6「外氣使用溫度範圍」記載：「
    機組運轉外氣溫度範圍4℃～40℃」等語，僅係指系爭空調設備
    於此溫度範圍內以可以正常運轉，超過此上下限範圍即不保
    證能運轉，且該設備之「外氣溫度」原廠設定值為「15℃～35
    ℃」，亦經上訴人先行確認後，始與被上訴人簽訂系爭合約
    予以購買，而此設定值乃該設備最佳運轉環境時之外氣溫度
    等情，業如前述，則系爭鑑定報告記載「供熱水的效能會降
    低，當外氣溫度越低熱回收性能越差」、「系爭機台在攝氏
    2度以上的條件下雖然可以運轉，但熱回收效能會變很差」
    、「當環境低於15℃每降一度會減少約3%的熱回收的能力」
    等語，均係在說明當系爭空調設備之「外氣溫度」設定值之
    低溫低於15℃時，該設備之供熱水效能會降低，熱回收效能
    會變很差，即每降一度，會減少約百分之三之熱回收能力的
    限制，並非認定系爭空調設備具有「當外氣環境溫度低於15
    ℃，溫度越低，熱回收性能越差，每降一度會減少3%的熱回
    收能力」之系爭瑕疵。再者，上訴人就系爭空調設備型錄所
    載規格，並未提出變更要求，且依其規格記載即知該設備主
    機可供熱水之溫度高低，係依外氣溫度之高低，外氣溫度越
    低，可供熱水之溫度亦越低等情，已如前述；上訴人復未舉
    證證明被上訴人就系爭空調設備之「外氣溫度」設定值，於
    低溫低於15℃至其使用說明書所載之4℃時，其可供熱水之溫
    度及熱回收性能均不會減損之品質保證，足見被上訴人業依
    系爭合約、確認圖面、使用說明書及型錄規格，交付系爭空
    調設備予上訴人。從而，上訴人抗辯系爭空調設備，經鑑定
    認其具有系爭瑕疵，依通常交易觀念，已足減少其通常或預
    定效用，或欠缺該設備使用說明書3.6所載應於「機組運轉
    外氣溫度範圍4℃~40℃」具有能「正常運轉」功能之保證品質
    云云，顯非可採。
　⒉被上訴人主張依系爭合約、民法第367條規定，請求上訴人給
    付系爭保留款本息，是否有據？
　⑴按買受人對於出賣人，有交付約定價金及受領標的物之義務
    ，民法第367條定有明文。查，依系爭合約第3條約定：「付
    款辦法：簽訂合約後，賣方依現場實際交貨開足額之貨款，
    買方需付90%貨款，月結3個月電匯，保留款10%（2017年6月
    未驗收，視同驗收，請款時需先付100%銀行保函做為履約保
    固，保固期滿無息退還）……」、第8條約定：「產品保固：
    依業主驗收完成後保固一年，或出貨日起算18個月，依先到
    者為準。」等語（見原審卷一第7、8頁），可知被上訴人於
    系爭空調設備交付上訴人後，如上訴人遲至106年6月未為驗
    收，視同驗收，被上訴人應自次月即7月1日起即得向上訴人
    請領系爭保留款，則被上訴人於保固期限內請領系爭保留款
    時，雖應付銀行保函作為履約保固，惟上訴人於上開第8條
    約定之保固期限期滿，如被上訴人無保固責任發生，亦應無
    息退還，則如保固期限已過，上訴人尚未給付系爭保留款，
    被上訴人亦未發生保固責任，上開應付銀行保函之請款約定
    部分自無適用之餘地。又上訴人於105年5月至7月間分批向
    被上訴人購買系爭空調設備，約定價金449萬8,578元，系爭
    空調設備業經被上訴人交付上訴人，並由上訴人支付部分貨
    款，尚餘系爭保留款未給付，而系爭空調設備係於105年8月
    15日交付上訴人完畢，有被上訴人所提經上訴人即買方人員
    邱文龍、林志鴻簽收之送貨單為據（見原審卷一第12至14頁
    ），此為上訴人所不爭執，則依上開第8條約定，自出貨日
    起算18個月之保固期滿日為107年2月15日；上訴人抗辯系爭
    空調設備具系爭瑕疵不可採，已如前述，復未舉證證明被上
    訴人有何應負之保固責任，且迄未給付系爭保留款，上開應
    付銀行保函之請款約定部分自無適用之餘地，依上說明，被
    上訴人依系爭合約約定、民法第367條規定，請求上訴人給
    付系爭保留款洵屬有據，應予准許。再者，上訴人遲至106
    年6月未為系爭空調設備之驗收，視同驗收，被上訴人應自
    次月即7月1日起即得向上訴人請領系爭保留款，則被上訴人
    請求加計自起訴狀繕本送達翌日即107年8月1日起至清償日
    止，按週年利率百分之五計算之利息（見前述三、兩造不爭
    執事項㈣所述），亦屬有據，併准許之。
　⑵上訴人雖抗辯系爭空調設備雖經被上訴人出貨，惟於出貨當
    場因尚未安裝妥當，兩造人員無從會同依系爭合約第2條約
    定進行查驗清點工作，以完成交貨手續云云。查，依系爭合
    約第2條約定：「交貨地點：宜蘭縣○○鄉○○路000號……交貨：
    1.貨交宜蘭泉月樓工地，由買方人員進行查驗清點工作，無
    誤後始完成交貨手續……」等語（見原審卷一第7頁），可知
    系爭空調設備經被上訴人出貨至交貨地點，由買方人員即上
    訴人進行查驗清點工作，無誤後即完成交貨手續，並無兩造
    應於安裝妥當後會同清點之約定；又上訴人係向被上訴人購
    買空調主機、送風機，未購買熱水泵、冷水泵等設備，亦未
    委請被上訴人裝機、配管、配線，而係自行購買其他設備後
    ，再予設計、裝設冷水泵、熱水泵、管路、控制電路，為上
    訴人所不爭執，且系爭空調設備經被上訴人於105年8月15日
    交付上訴人完畢，有上訴人人員簽收之送貨單等節，亦如前
    述，足徵被上訴人主張其業依系爭合約第2條約定完成交貨
    手續，足資採憑，則上訴人上開抗辯即非可採。
　⑶上訴人又抗辯系爭空調設備具有系爭瑕疵，經伊通知被上訴
    人修補未果，兩造無從完成驗收；且伊業以107年9月25日民
    事反訴起訴狀暨本訴答辯狀，依民法第359條瑕疵擔保及第2
    54條債務不履行規定，向被上訴人為解約之意思表示，系爭
    合約既經解除，被上訴人自不得請求系爭保留款；縱未解約
    ，系爭空調設備既有系爭瑕疵之不完全給付情事，伊亦得為
    同時履行抗辯，拒絕給付系爭保留款；況被上訴人並未依系
    爭合約第3條約定，於請款時應付銀行保函，該約定之付款
    條件未成就，伊自無給付系爭保留款之義務云云。查，系爭
    空調設備並無系爭瑕疵，另系爭合約第3條關於請款時應付
    銀行保函之約定，於本件無適用之餘地，均如前述，故上訴
    人上開抗辯，均無足取。
　㈡反訴部分：
  ⒈上訴人先位主張依民法第359條瑕疵擔保、第254條債務不履
    行規定，解除系爭合約，並依民法第179條、第259條之規定
    ，請求返還已給付之價金404萬8,720元本息，是否有據？查
    ，系爭空調設備並無系爭瑕疵，已如前述，是上訴人上開主
    張，均屬無據，不能准許。
  ⒉上訴人備位主張如無法解除系爭合約，則依民法第359條規定
    請求減少價金87萬7,223元，並依民法第179條請求返還上開
    減少價金與系爭保留款之差額42萬7,365元，是否有據？
　　查，系爭空調設備並無系爭瑕疵，已如前述，是上訴人上開
    主張，洵屬無據，不能准許。
六、綜上所述，本訴部分：被上訴人依系爭合約約定、民法第36
    7條規定，請求上訴人給付44萬9,858元，及自107年8月1日
    起至清償日止，按週年利率百分之五計算之利息，為有理由
    ，應予准許；反訴部分：上訴人先位主張依民法第359條、
    第254條、第179條、第259條規定，請求被上訴人返還已給
    付價金404萬8,720元本息，不應准許。從而，原審就本訴、
    反訴均為上訴人敗訴之判決；並就被上訴人勝訴部分為准、
    免假執行之宣告，經核均無違誤。上訴人仍執陳詞，指摘原
    判決不當，求予廢棄改判，為無理由，應駁回其上訴。至上
    訴人追加反訴備位主張依民法第359條、第179條規定，請求
    返還減少價金與系爭保留款之差額42萬7,365元本息，亦屬
    無據，併予駁回。
七、本件事證已臻明確，兩造其餘之攻擊或防禦方法及所用之證
    據，經本院斟酌後，認為均不足以影響本判決之結果，爰不
    逐一論列，附此敘明。
八、據上論結，本件上訴及追加之反訴，均為無理由，依民事訴
    訟法第449條第1項、第78條，判決如主文。 
中　　華　　民　　國　　111 　年　　2  　月　　15 　　日
                    民事第六庭    
                        審判長法  官 周美雲
                              法  官 江春瑩
                              法  官 游悅晨
正本係照原本作成。
如不服本判決，應於收受送達後20日內向本院提出上訴書狀，其
未表明上訴理由者，應於提出上訴後20日內向本院補提理由書狀
（均須按他造當事人之人數附繕本）上訴時應提出委任律師或具
有律師資格之人之委任狀；委任有律師資格者，另應附具律師資
格證書及釋明委任人與受任人有民事訴訟法第466 條之1第1項但
書或第2項所定關係之釋明文書影本。如委任律師提起上訴者，
應一併繳納上訴審裁判費。
中　　華　　民　　國　　111 　年　　2 　　月　　16　　日
    　　　　　　　　　　　　　書記官 王詩涵